【裁判字號】    97,易,1222
【裁判日期】    971128
【裁判案由】    偽造文書
【裁判全文】
臺灣臺北地方法院刑事判決            97年度易字第1222號
公  訴  人  台灣台北地方法院檢察署檢察官
被      告  乙○○
上列被告因偽造文書案件，經檢察官提起公訴（97年度偵字第
7714號），本院依簡式審判程序判決如下：
    主  文
乙○○行使從事業務之人，明知為不實之事項，而登載於其業務
上作成之文書，足以生損害於公眾及他人，處有期徒刑參月，如
易科罰金，以銀元參佰元即新臺幣玖佰元折算壹日，減為有期徒
刑壹月又拾伍日，如易科罰金，以銀元參佰元即新台幣玖佰元折
算壹日。
    事  實
一、乙○○於民國91年起至93年8 月間，擔任設於台北縣永和市
    ○○路337 號2 樓欣韻國際有限公司（下稱欣韻公司，於93
    年8 月31日後，更名為美佳莉雅國際有限公司，下稱美佳莉
    雅公司）之負責人，為從事業務之人，明知林榮麟於91年間
    並未在欣韻公司任職，亦未領取任何薪資，竟基於行使業務
    上登載不實文書之犯意，於92年間，在不詳地點，利用不知
    情之記帳業者甲○○，製作林榮麟於91年間領取新台幣（下
    同）19萬元薪資扣繳憑單之職務上製作文書，再持之向財政
    部台灣北區國稅局中和稽徵所申報營利事業所得稅時，充作
    營業成本而行使之，雖經剔除後尚無應補稅額，而無逃漏稅
    捐，然足以生損害於稅捐稽徵機關對於稅捐管理之正確性及
    林榮麟。
二、案經台灣台北地方法院檢察署檢察官偵查起訴。
    理  由
一、本件被告乙○○所涉係死刑、無期徒刑、最輕本刑為3 年以
    上有期徒刑或高等法院管轄第一審案件以外之罪，並於本院
    行準備程序時就被訴事實為有罪之陳述，爰依刑事訴訟法第
    273 條之1 第1 項規定，裁定行簡式審判程序，先予敘明。
二、上開犯罪事實，業據被告乙○○坦承不諱，核與證人林榮麟
    於偵查中證稱伊於91年間並未任職欣韻公司，伊被冒名報稅
    （96年度他字第10132 號卷第12頁），及證人甲○○證稱伊
    幫欣韻公司記帳，資料都是欣韻公司寄來的（96年度他字第
    10132 號卷第22頁）情節相符，且有欣韻公司91年度綜合所
    得稅BAN 給付清單、財政部台灣省北區國稅局中和稽徵所97
    年3 月19日北區國稅中和一字第0971007571號函在卷可佐。
    本件事證明確，被告犯行洵堪認定。
三、又證人甲○○於本院審理時證稱：「（記帳係依據欣韻公司
    提供之資料，如薪資的話提供姓名、地址、身分證統一編號
    、出生年月日、受僱期間，這樣就可以登記。）（有無薪資
    請領清冊？）（我是公司負責人，欣韻公司的帳不是我做的
    ，應該是有做清冊，不知道欣韻公司有無提供會計帳簿記帳
    。）」等語（本院97年11月21日審判筆錄），是依證人甲○
    ○之證述尚無法認定被告是否另涉偽造薪資請領清冊或會計
    帳冊，附此敘明。
四、按被告行為後，刑法於94年2 月2 日修正公布，95年7 月1
    日施行，而刑法施行法亦於95年6 月14日增訂第1 條之1 。
    修正後刑法第2 條第1 項規定：「行為後法律有變更者，適
    用行為時之法律。但行為後之法律有利於行為人者，適用最
    有利於行為人之法律。」係規範行為後法律變更所生新舊法
    律比較適用之準據法，於新法施行後，應適用修正後刑法第
    2 條第1 項之規定，為「從舊從輕」之比較。另於比較時應
    就罪刑有關之共犯、未遂犯、想像競合犯、牽連犯、連續犯
    、結合犯，以及累犯加重、自首減輕暨其他法定加減原因（
    如身分加減）與加減比例等一切情形，本於「統一性及整體
    性原則」，綜其全部罪刑之結果而為比較。經查，修正前刑
    法第33條第5 款規定：「主刑之種類如左：五、罰金：1 元
    以上。」換算新台幣後，為新台幣3 元以上。惟被告行為後
    新刑法第33條第5 款係規定：「主刑之種類如下：五、罰金
    ：新台幣1 千元以上，以百元計算之。」舊法並非不利，依
    刑法第2 條第1 項前段規定，本案自應適用被告行為時之法
    律。
五、按營利事業填報扣繳憑單，乃附隨其業務而製作，為業務上
    所掌文書，此種扣繳憑單內容如有不實，而足生損害於稅捐
    稽徵之正確性或他人，即係犯業務上登載不實文書之罪名（
    最高法院70年度第9 次刑事庭會議決議參考）。被告乙○○
    係欣韻公司之負責人，而營利事業填製扣繳憑單係附隨公司
    業務而製作，屬業務上所掌之文書，是被告自屬從事業務之
    人。被告登載不實之事項於其業務上作成之文書復持之行使
    ，其登載不實之事項於業務上作成之文書之低度行為為行使
    之高度行為所吸收，不另論罪。核被告所為，係犯刑法第21
    6 條、第215 條之行使業務上登載不實文書罪。被告利用不
    知情之記帳業者製作不實之營利事業填製扣繳憑單，係間接
    正犯。爰審酌被告前未有前科，素行尚可，於本院審理時坦
    承犯行等一切情狀，量處如主文所示之刑。又被告所犯之罪
    ，合於中華民國九十六年罪犯減刑條例第2 條第1 項第3款
    規定，應予減刑，爰依該條例第7 條第1 項減為如主文所示
    之刑。又被告行為後，刑法第41條第1 項前段關於易科罰金
    折算標準之規定，業於94年2 月2 日修正公布，並於95年7
    月1 日施行，由「犯最重本刑為5 年以下有期徒刑以下之刑
    之罪，而受6 個月以下有期徒刑或拘役之宣告，因身體、教
    育、職業、家庭之關係或其他正當事由，執行顯有困難者，
    得以1 元以上3 元以下折算一日，易科罰金。」修正為「犯
    最重本刑為5 年以下有期徒刑以下之刑之罪，而受6 個月以
    下有期徒刑或拘役之宣告者，得以新台幣1 千元、2 千元或
    3 千元折算1 日，易科罰金。」修正前刑法第41條第1 項前
    段之易科罰金折算標準，依修正刪除前之罰金罰鍰提高標準
    條例第2 條規定，應就其原定數額提高為100 倍折算1 日，
    並依現行法規所定貨幣單位折算新台幣條例第2 條規定，以
    新台幣元之3 倍折算之，亦即修正前刑法第41條第1 項前段
    之易科罰金折算標準，應以銀元300 元即新台幣900 元折算
    為1 日，舊法並非不利，爰依修正前刑法第41條第1 項前段
    諭知易科罰金之折算標準。
據上論斷，依刑事訴訟法第299 條第1 項前段，刑法第2 條第1
項前段、第215 條、第216 條，修正前刑法第41條第1 項前段，
中華民國九十六年罪犯減刑條例第2 條第1 項第3 款、第7 條、
第9 條，罰金罰鍰提高標準條例第1 條前段，修正前罰金罰鍰提
高標準條例第2 條，現行法規所定貨幣單位折算新台幣條例第2
條，判決如主文。
本案經檢察官楊冀華到庭執行職務
中    華    民    國    97    年    11    月    28    日
                  刑事第七庭  法      官  林欣苑
上正本證明與原本無異。
如不服本判決應於收受送達後10日內向本院提出上訴書狀，並應
敘述具體理由；其未敘述上訴理由者，應於上訴期間屆滿後20日
內向本院補提理由書（均須按他造當事人之人數附繕本）「切勿
逕送上級法院」。告訴人或被害人如對於本判決不服者，應具備
理由請求檢察官上訴，其上訴期間之計算係以檢察官收受判決正
本之日期為準。
                              書  記  官  劉英芬
中    華    民    國    97    年    11    月    28    日
附錄所犯法條
中華民國刑法第215條
（業務上文書登載不實罪）
從事業務之人，明知為不實之事項，而登載於其業務上作成之文
書，足以生損害於公眾或他人者，處3 年以下有期徒刑、拘役或
5 百元以下罰金。
中華民國刑法第216條
（行使偽造變造或登載不實之文書罪）
行使第 210 條至第 215 條之文書者，依偽造、變造文書或登載
不實事項或使登載不實事項之規定處斷。


司法院資訊處製作；財團法人民間司法改革基金會備份。
